【裁判字號】    91,易,542
【裁判日期】    920417
【裁判案由】    贓物
【裁判全文】
臺灣臺北地方法院刑事判決                        九十一年度易字第五四二號
    公  訴  人  臺灣臺北地方法院檢察署檢察官
    被      告  甲○○
                己○○
右列被告等因贓物案件，經檢察官提起公訴（九十年度偵字第一九六九九號），本院
判決如左：
    主  文
甲○○收受贓物，處罰金參仟元，如易服勞役，以參佰元折算壹日。
己○○無罪。
    事  實
一、甲○○於民國八十九年十月間某日，在台北縣汐止市○○路八十一巷三十號吉泰
    企業有限公司，明知由一自稱「乙○○」男子所交付來路不明之台北國際商業銀
    行付款、發票人鄭麗娟、帳號00000000、票號ＱＣ0000000號、
    發票日八十九年十二月三十一日，面額新臺幣（下同）二萬元之支票一紙（上述
    支票係鄭麗娟借於其姊戊○○使用，於八十九年九月二十七日，在台北市○○街
    五七一號店內遭不詳之人竊取）為來源不明之贓物，仍無償收受之，並於同年十
    月間某日，持上開支票，偕同不知情之友人己○○（己○○為無罪之判決詳後述
    ），同往台北市○○○路○段七十一號三樓之藍天夜總會消費，利用己○○與夜
    總會之公關人員丁○○熟識，由己○○在支票背書綽號「小環」後，交付丁○○
    以抵付消費款，嗣丁○○將支票交給夜總會會計丙○○，於九十年一月三日，持
    上開支票委由板信商業銀行提示付款，因該支票已掛失止付而遭退票，始為警循
    線查獲上情。
二、案經台北市政府警察局信義分局報請台灣台北地方法院檢察署檢察官偵查起訴。
    理  由
一、訊之被告甲○○，對於右揭事實均坦承不諱，核與證人即被害人戊○○、鄭麗娟
    與夜總會公關人員丁○○於警訊中所為之證述及夜總會之會計丙○○於警訊、本
    院審理中所為之證述均相符合，復有支票暨退票理由單、遺失票申報書、支票掛
    失止付通知書及上開支票等之影本在卷可稽。本案事證明確，被告犯行洵堪認定
    。
二、核被告甲○○所為，係犯刑法第三百四十九條第一項收受贓物罪。爰審酌被告犯
    罪之動機、目的、手段、品行、智識程度、所生危害及犯罪後已坦承犯行之態度
    等一切情狀，量處如主文所示之刑，並諭知易服勞役之折算標準，以資懲儆。
三、公訴意旨另以：被告己○○明知同案被告甲○○於八十九年十月間某日，在台北
    縣汐止市○○路八十一巷三十號吉泰企業有限公司，無償收受由一自稱「乙○○
    」男子所交付來路不明之台北國際商業銀行付款、發票人鄭麗娟、帳號0000
    0000、票號ＱＣ0000000號、發票日八十九年十二月三十一日，面額
    新臺幣二萬元之支票一紙（上述支票係鄭麗娟借於其姊戊○○使用，於八十九年
    九月二十七日，在台北市○○街五七一號店內遭不詳之人竊取），竟於同年十月
    間某日，與甲○○同往台北市○○○路○段七十一號三樓之藍天夜總會消費，被
    告己○○利用其與夜總會之公關人員丁○○熟識，在該支票背書交付丁○○，抵
    付消費款，嗣丁○○將支票交給夜總會會計丙○○，於九十年一月三日，持上開
    支票至板信商業銀行提示付款，因該支票已掛失止付而遭退票。因認被告己○○
    涉犯刑法第三百四十九條第一項收受贓物罪嫌。按犯罪事實應依證據認定之，無
    證據不得推定其犯罪事實。又不能證明被告犯罪者，應諭知無罪之判決。刑事訴
    訟法第一百五十四條及同法第三百零一條第一項分別定有明文。而所謂認定事實
    之證據，係指足以認定被告確有犯罪行為之積極證據而言，該項證據自須適合於
    被告犯罪事實之認定，始得採為斷罪資料，如未能發現相當證據，或證據不足以
    證明，自不能以推測或擬制之方法，為裁判基礎。訊據被告己○○堅決否認有何
    收受贓物之犯行，辯稱：該支票是甲○○與伊同往藍天夜總會時，因伊與公關人
    員丁○○較熟，遂由甲○○交付伊支付消費款之支票予丁○○，而甲○○告知此
    係工程款所得之支票，伊不知此係他人失竊之支票等語。本案認被告己○○涉犯
    收受贓物罪嫌，無非以其所背書行使之上開支票，係他人失竊之支票為據。經查
    ：本案被告己○○自始否認明知該票係他人失竊之支票，核與同案被告甲○○所
    供述其確告知己○○該票係工程款之客票等情節相符，且被告己○○與夜總會公
    關人員丁○○熟識，復在支票背書綽號「小環」後，交付丁○○，衡情若己○○
    明知此係失竊之贓物，是否會在明知刑責難逃之狀況下，為面額二萬元之支票鋌
    而走險，實有疑問？此外，本院復查無其他積極證據，足認被告己○○確有明知
    係贓物之犯罪事實，自不能僅因其自甲○○處所取得之支票係贓物，即逕認其涉
    有收受贓物罪嫌，從而，既不能證明被告己○○犯罪，自應依法為無罪之諭知。
據上論斷，應依刑事訴訟法第二百九十九條第一項前段、第三百零一條第一項，刑法
第三百四十九條第一項、第四十二條第二項、罰金罰鍰提高標準條例第一條前段、第
二條，判決如主文。
本案經檢察官黃兆揚到庭執行職務。
中      華      民      國         九十二年          四月         十七日
                                      臺灣臺北地方法院刑事第六庭
                                          法  官  劉嶽承
右正本證明與原本無異。
如不服本判決，應於判決送達後十日內向本院提出上訴狀(應抄附繕本)。告訴人
或被害人如對於本判決不服者，應具備理由請求檢察官上訴，其上訴期間之計算
係以檢察官收受判決正本之日期為準。
                                          書記官  張耀鴻
中      華      民      國         九十二年          四月         十八日
附錄本案論罪科刑法條全文
中華民國刑法第三百四十九條
 (普通贓物罪)
收受贓物者，處三年以下有期徒、拘役或五百元以下罰金。
搬運、寄藏、故買贓物或為牙保者，處五年以下有期徒刑、拘役或科或併科一千元以
下罰金。
因贓物變得之財物，以贓物論。


司法院資訊處製作；財團法人民間司法改革基金會備份。
